【裁判字號】    95,訴易,16
【裁判日期】    950929
【裁判案由】    侵權行為損害賠償
【裁判全文】
臺灣高等法院臺南分院民事判決          95年度訴易字第16號
原    告    乙○○
被    告    甲○○
上列被告因傷害案件，經原告於刑事程序提起附帶民事訴訟，請
求侵權行為損害賠償事件，由刑事庭裁定（95年度附民字第53號
）移送前來，本院於中華民國95年9月19日言詞辯論終結後，判
決如下︰
    主  文
被告應給付原告新臺幣貳拾伍萬參仟陸佰參拾伍元，及自民國95
年6月17日起，至清償日止，按年息百分之五計算之利息。
原告其餘之訴駁回。
訴訟費用由被告負擔五分之二，餘由原告負擔。
    事  實  及  理  由
一、原告起訴主張：
(一)、被告於民國（下同）90年5月9日中午騎乘車號NUU-305號機
    車，行經雲林縣台西鄉○○村○○路15號乙○○之住處前，
    因雙方彼此之宿怨而生口角，被告甲○○騎乘機車離去後，
    再度折返連宅，持一把長約42公分之牧草刀，朝原告身體揮
    砍，致原告受有頭頂裂傷約5公分、左上臂割裂傷約6公分，
    合併肌肉斷裂等傷害。爰依民法第184條第1項、第192條第1
    項及第195條規定請求被告賠償新台幣（下同）753,635元【
    即醫療費用38,595元，看護費用2萬元，減少工作收入之損
    失95,040元，精神慰撫金600,000元】。
(二)、聲明：
    (1)被告應給付原告753,635元及刑事附帶民事起訴狀繕本送
      達翌日起，至清償日止，按年利率5%計算之利息。
    (2)訴訟費用由被告負擔。
二、被告則以：本件毆打事件，原、被告雙方均有受傷，原告住
    院期間僅約3、4天，原告之請求賠償金額過高等語置辯。並
    聲明：
    (1)原告之訴駁回。
    (2)訴訟費用由原告負擔。
三、經查原告主張被告於前揭時間、地點、持牧草刀揮砍原告身
    體，原告頭部及左上臂各被砍了一刀，因而受有頭頂挫裂傷
    約5公分、左上臂割裂傷約6公分合併肌肉斷裂等傷害等事實
    ，業據原告提出全民醫院診斷證明書為憑（見本院附民卷第
    5頁），復為被告所不爭執（本院卷第24頁），且被告因傷
    害罪經判處有罪確定在案，有卷附本院95年度上更(一)字第22
    0號刑事判決書乙份核閱屬實，自堪認原告上開主張為真實
    。
四、按因故意或過失，不法侵害他人之權利者，負損害賠償責任
    。又不法侵害他人之身體或健康者，對於被害人因此喪失或
    減少勞動能力，或增加生活上之需要時，應負賠償責任。另
    不法侵害他人之身體、健康、名譽、自由、信用、隱私、貞
    操，或不法侵害其他人格法益而情節重大者，被害人雖非財
    產上之損害，亦得請求賠償相當之金額。其名譽被侵害者，
    並得請求回復名譽之適當處分。民法第184條第1項前段、第
    193條第1項、第195條第1項，分別定有明文。本件既因被告
    之故意行為而致原告身體受傷害已如前述，則原告請求被告
    賠償其損害，自屬有據。茲就原告所得請求賠償金額審酌如
    下：
  (一)醫療費用部分：
    原告主張伊於前揭時、地遭被告傷害，支出醫療費用38,595
    元乙節，業據原告提出其於90年5月9日至同年月18日全民醫
    院之住院費用明細表3紙在卷為憑（見本院卷第6至7頁）；
    被告則抗辯以原告住院期間僅3、4日等語。然參酌前揭原告
    所提出之診斷證明書載明：「於90年5月9日來院行緊急縫合
    手術，並住院治療，嗣於90年5月18日出院」等語明確，則
    被告前揭辯詞顯屬無據；原告前揭醫療費用之請求，為有理
    由，應予准許。
  (二)看護費用部分：
    按親屬代為照顧被害人之起居，固係基於親情，但親屬看護
    所付出之勞力並非不能評價為金錢，雖因二者身分關係而免
    除被害人之支付義務，惟此種基於身分關係之恩惠，自不能
    加惠於加害人。故由親屬看護時雖無現實看護費之支付，仍
    應認被害人受有相當於看護費之損害，得向上訴人請求賠償
    ，始符公平原則（94年度台上字第1543號、89年度台上字第
    1749號判決意旨參照）。本院審酌原告因本案而受有頭頂挫
    裂傷約5公分、左上臂割裂傷約6公分合併肌肉斷裂等傷害，
    且必須接受手術等情，可認原告於住院期間應有由他人看護
    照料生活起居之需求；原告於自90年5月9日至同年18日間，
    共計10日之住院期間，均由原告之妻丁素霞自為看護，自得
    請求此部分相當於看護費用之損害。按目前台南縣市僱請護
    士看護之費用略以每小時100元，一天24小時計算，一天看
    護費約2,400元，為眾所週知之事實，是原告主張以每日2,0
    00元為基準計算損害額，請求合計共2萬元看護費用，並未
    逾此範圍，應予准許。
  (三)減少工作收入之損失：
    原告主張其因左背所受之外傷（左上臂割裂傷約6公分，合
    併肌肉斷裂），經手術處理後，不能持重工作，近半年多後
    始可恢復未受傷前之工作，依現行基本工資每月15,840元計
    算基準，6個月之工作損失為95,040元等語。經查，原告因
    本件傷害致6個月無法正常工作乙節，被告並未爭執；另原
    告自承以務農為業（見本院卷第25頁），而務農乃屬仰賴體
    力甚重之工作，原告左上臂受有割裂傷、合併肌肉斷裂，經
    手術後之回復期間內，勢必影響其工作能力，並參酌原告之
    教育程度為國小及社會經驗等一切情狀，認原告依其能力在
    通常情形下可能取得之收入為行政院勞工委員會所訂每月最
    低基本工資15,840元為適當。從而，原告請求被告賠償95,0
    40元之減少工作收入之損害（15840×6＝95,040），應予准
    許。
  (四)精神慰撫金部分：
    按以人格權遭遇侵害，受有精神上之痛苦，而請求非財產上
    之損害賠償即精神慰撫金之賠償，其核給之標準，須斟酌雙
    方之身分、資力與加害程度及其他各種情形核定相當之數額
    。經查，原告因被告之毆打而造成其頭頂挫裂傷約5公分、
    左上臂割裂傷約6公分、合併肌肉斷裂等傷害，其精神確受
    有痛苦，則其請求被告賠償非財產上之損害，自屬有據。原
    告為47年1月12日出生，國中畢業，務農為業，名下有房屋2
    棟、土地3筆、汽車1輛及投資1筆，總價值為10,254,890元
    ；被告為32年8月7日出生，未受教育，亦務農為業，名下有
    土地3筆，總價值為1,438,205元等情，有本院調閱稅務電子
    閘門財產所得調件明細表附卷可參（見本院卷11至18頁）。
    本院審酌兩造之身分、地位、經濟能力及原告所受痛若之程
    度等一切情狀，認原告請求之精神慰撫金以10萬元為適當，
    逾此所為請求，則屬過高，不應准許。
  (五)綜上所述，原告得請求賠償之金額為醫療費用38,595元、相
    當於看護費用2萬元、減少工作收入95,040元、精神慰撫金
    10萬元，合計為253,635元（38,595＋20,000＋95,040＋100
    ,000=253,635）。
五、綜前所述，本件原告基於侵權行為損害賠償之法律關係，請
    求被告給付原告253,635元，及自刑事附帶民事起訴狀繕本
    送達翌日即95年6月17日起（被告甲○○自承由其子林政武
    代為收受刑事附帶民事起訴狀繕本，並有送達證書在卷為憑
    ，見附民卷第9頁），至清償日止，按週年利率5%計算之法
    定遲延利息為有理由，應予准許。其餘逾此範圍之請求為無
    理由，應予駁回。
六、又本件待證事實已臻明確，兩造其餘攻擊防禦方法及舉證，
    對判決之結果已不生影響，爰不一一詳為審酌，附此敘明。
七、據上論結，本件原告之訴為一部有理由，一部無理由，依民
    事訴訟法第79條，判決如主文。
中    華    民    國    95    年     9    月    29    日
                  民事第二庭   審判長   法  官  丁振昌
                                        法  官  吳上康
                                        法  官  李素靖
上為正本係照原本作成。
不得上訴。
中    華    民    國    95    年     9    月    29    日
                                        書記官  林鈴香
                                                    Ｊ


司法院資訊處製作；財團法人民間司法改革基金會備份。
